臺北高等行政法院判決
                                       99年度簡字第834號
原      告　楊玉如
被      告　財政部臺北市國稅局
代　表　人　陳金鑑（局長）住同上
訴訟代理人　蔡昀庭
上列當事人間綜合所得稅事件，原告不服財政部中華民國99年9
月28日台財訴字第09900339070 號（案號：第09902057號）訴願
決定，提起行政訴訟，本院判決如下：
    主  文
原告之訴駁回。
訴訟費用由原告負擔。
    事  實  及  理  由
一、被告代表人原為凌忠嫄，民國100 年1 月13日變更為陳金鑑
    ，茲由其具狀聲明承受訴訟，核無不合，應予准許。
二、事實概要：緣原告97年度綜合所得稅結算申報，短漏報利息
    所得新臺幣（下同）19,527元及取自奇美電子股份有限公司
    （下稱奇美公司）營利所得新臺幣316,436 元，經被告所轄
    大安分局查獲，除歸併核定原告當年度綜合所得總額1,655,
    108 元，所得淨額1,135,108 元，發單補徵稅額33,209元外
    ，並按所漏稅額32,848元處以0.2 倍之罰鍰計6,569 元。原
    告就罰鍰處分不服，申請復查，未獲變更，提起訴願，遭決
    定駁回，遂提起本件行政訴訟。
三、原告起訴意旨略以：
  (一)訴之聲明：
    1.訴願決定、原處分均撤銷。
    2.訴訟費用由被告負擔。
  (二)原告於辦理97年度綜合所得稅結算申報時，確未收到奇美公
    司股利憑單，故特向該公司反映，經該奇美公司於99年7 月
    23日重新補發股利憑單。由此可證，原告並無任何過失，並
    已善盡納稅義務人申報之義務，且依法誠實納稅。是故被告
    按所漏稅額處以0.2 倍罰鍰6,569 元乙案，於法顯有未合之
    處。綜上所述，原告為誠實之納稅義務人，且業已將核定補
    徵稅額全數繳清在案，有繳款書影本可稽，請求鈞院撤銷罰
    鍰處分。
四、被告答辯則以：
  (一)訴之聲明：
    1.駁回原告之訴。
    2.訴訟費用由原告負擔。
  (二)按「納稅義務人應於每年5 月1 日起至5 月31日止，填具結
    算申報書，向該管稽徵機關，申報其上一年度內構成綜合所
    得總額……之項目及數額，以及有關減免、扣除之事實，並
    應依其全年應納稅額減除……扣繳稅額及可扣抵稅額，計算
    其應納之結算稅額，於申報前自行繳納。……」、「納稅義
    務人已依本法規定辦理結算、決算或清算申報，而對依本法
    規定應申報課稅之所得額有漏報或短報情事者，處以所漏稅
    額2 倍以下之罰鍰。」為行為時所得稅法第71條第1 項及現
    行同法第110 條第1 項所明定。
  (三)按綜合所得稅之課徵係以收付實現為原則，並採自行申報制
    ，納稅義務人取有所得即應自行申報，並盡查對之責，俾符
    合稅法之規定。本件原告97年度既有系爭利息所得19,527元
    及取自奇美公司營利所得316,436 元，即應依首揭規定如數
    併入97年度綜合所得稅辦理申報，尚非待稽徵機關通知或收
    到扣繳憑單始負誠實申報之責任；且納稅義務人有所得即負
    有申報之義務，並不因有無收受扣繳憑單而異，所得稅法第
    71條第1 項定有明文。各類所得扣繳暨免扣繳憑單固有證明
    納稅義務人所得來源及數額之功能，惟並非申報所得之唯一
    憑據；原告97年度對系爭取自奇美公司營利所得之金額，乃
    其自身最為明瞭，既已取得系爭所得，即應依規定據實辦理
    結算申報，尚難以未收到扣繳憑單為由，卸免其未善盡申報
    應注意義務之違失。從而被告以原告怠於善盡注意義務，既
    有系爭所得而未依規定併入辦理結算申報，自難卸免過失漏
    報之責任，乃審酌違章情節，按所漏稅額32,848元處0.2 倍
    之罰鍰6,569 元並無違誤。據上論述，本件原處分、訴願決
    定均無違誤，為此請求判決如被告答辯聲明。
五、按所得稅法第71條第1 項前段：「納稅義務人應於每年5 月
    1 日起至5 月31日止，填具結算申報書，向該管稽徵機關，
    申報其上一年度內構成綜合所得總額……之項目及數額，以
    及有關減免、扣除之事實，並應依其全年應納稅額減除……
    扣繳稅額及可扣抵稅額，計算其應納之結算稅額，於申報前
    自行繳納。」；第110 條第1 項：「納稅義務人已依本法規
    定辦理結算、決算或清算申報，而對依本法規定應申報課稅
    之所得額有漏報或短報情事者，處以所漏稅額2 倍以下之罰
    鍰。」。
六、經查：
  (一)本件被告依據查得資料，查獲原告97年度綜合所得稅結算申
    報，短漏報利息所得19,527元及取自奇美公司營利所得316,
    436 元，致短報所得稅額32,848元，取有結算申報書、核定
    通知書、股利憑單、各類所得扣繳暨免扣繳憑單等案關資料
    附案佐證，原告對其97年度有系爭應予計入綜合所得之收入
    亦不爭執。是原告既有是項收入，本應盡其申報義務，於申
    報期限內核算當年度所得並備具文件覈實申報，乃其能注意
    及此，距疏未注意，其有過失至為明確。被告認定其構成違
    章情事，依首揭規定，審酌違章情節，按所漏稅額處以0.2
    倍之罰鍰計6,569 元，自無不合。
  (二)原告雖主張系爭所得未予申報係因未收受奇美公司寄發之股
    利憑單，且相關事務均為其父親所代為處理，其經濟不豐，
    請求撤銷罰鍰云云。惟查，綜合所得稅之課徵係以收付實現
    為原則，並採自行申報制，納稅義務人既有所得，即應於申
    報期限內盡其查對之責，現行實務上尚許納稅義務人經由網
    際網路之功能查知自己之所得，原告既有系爭所得，自應經
    由查證程序計算自己當年度之所得，縱其委由父親處理，或
    未收受所得證明，亦不得卸免自己之義務。另本件裁罰已經
    被告從輕按0.2 倍予以裁罰，自已審酌原告之違章情狀。是
    以，原告上開主張俱無可採，難以成立。
七、從而，原處分於法並無違誤，訴願決定予以維持，亦無不合
    ，原告仍執前詞，訴請撤銷原處分及訴願決定，為無理由，
    應予駁回。又本件為簡易訴訟事件，爰不經言詞辯論，逕為
    判決，併予敘明。
據上論結，本件原告之訴為無理由，爰依行政訴訟法第98條第1
項前段、第233 條第1 項、第236 條，判決如主文。
中　　華　　民　　國　  100 　年　   2　  月　  21    日
                        臺北高等行政法院第四庭
                                      法  官　李　玉　卿
上為正本係照原本作成。
本件以訴訟事件所涉及之法律見解具有原則性者為限，始得於本
判決送達後20日內向本院提出上訴狀並表明上訴理由，如已於本
判決宣示後送達前提起上訴者，應於判決送達後20日內補具上訴
理由（均按他造人數附繕本），且經最高行政法院許可後方得上
訴。
中　　華　　民　　國　  100 　年　   2　  月　  21    日
                                      書記官  陳  又  慈